【裁判字號】    89,上訴,1081
【裁判日期】    890920
【裁判案由】    偽造有價證券
【裁判全文】
臺灣高等法院高雄分院刑事判決                  八十九年度上訴字第一八一號
    上  訴  人
    即  被  告  甲○○
    選任辯護人  黃東璧
右上訴人因偽造有價證券案件，不服臺灣高雄地方法院八十九年度訴字第五一七號中
華民國八十九年七月十三日第一審判決（起訴案號：臺灣高雄地方法院檢察署八十八
年度偵字第二七五五三號），提起上訴，本院判決如左：
      主  文
原判決撤銷。
甲○○意圖供行使之用，而偽造有價證券，處有期徒刑貳年。緩刑伍年。
扣案之票號分別為三八七三六○號、三八七三六三號，面額分別為新台幣捌拾捌萬元
及新台幣貳拾萬元，發票日均為民國八十七年三月三十一日，未載到期日之本票貳紙
，其中發票人乙○○部分均沒收。
      事  實
一、甲○○前與乙○○為夫妻關係，於民國八十七年三月三十一日婚姻存續期內，在
    台南市住處，為向丙○○借款，竟意圖供自己行使之用，乘乙○○回娘家不在上
    開住處之際，簽發票號分別為三八七三六○、三八七三六三號，面額分別為新台
幣（下同）八十八萬元及二十萬元，發票日均為八十七年三月三十一日，未載到
    期日之本票二紙，並在發票人處，除簽自己之姓名外，復接續盜用乙○○所有之
    印章於該二紙本票之發票人處，而偽造乙○○名義之本票。並持以行使交付丙○○，為向其借款之擔保，使丙○○陷於錯誤，允其所借，足生損害於乙○○與丙○○之權利。嗣甲○○未清償上開借款，丙○○持上開本票二紙，向法院聲請本
    票准許強制執行之裁定獲准，乙○○接獲裁定後，提起確認上開二紙本票債務不
    存在之訴，經台灣高雄地方法院以八十七年度雄簡字第三○六○號審理，始發覺
    上情。
二、案經臺灣高雄地方法院檢察署檢察官簽請偵查起訴。
    理  由
一、訊據上訴人即被告甲○○固坦認未經被害人乙○○同意使用印章，而簽發右揭本
    票二紙，惟矢口否認有何偽造有價證券之犯行，辯稱：伊將乙○○之印章蓋於本
    票上，雖事先未經乙○○同意，然乙○○之支票均係伊使用，印鑑章亦放置伊處
    ，乙○○知悉均未表示反對，嗣因丙○○要求本票要乙○○蓋章當發票人，伊始
    蓋乙○○之印章云云。惟查：被告未經被害人乙○○之同意，盜用被害人乙○○
    之印章，而簽發本票之事實，業據被害人乙○○於原審審理中陳稱：大約在八十
    七年年初伊回娘家，被告即趁機盜用伊印章以簽發本票等語明確（原審卷八十九
    年六月十九日筆錄）；並經被害人丙○○於偵查中陳明：該二張本票是由甲○○
    開給伊的，乙○○並不知情等語屬實（八十八年度他字第四四三號卷第四頁背面
    ）。被告並親書切結書載明：「本人甲○○承認與乙○○共同簽發之本票兩張，
    其一票號三八七三六○，票面金額貳拾萬元正，其二票號三八七三六三，票面金
    額捌拾捌萬元正，於聲請人丙○○，均係本人甲○○所簽發及私蓋乙○○印章之
    本票兩張，事後亦未告知乙○○，．．．」等語（八十八年度簡上字第五八號卷
    ），此外，復有扣案之本票二紙附卷足佐（八十八年度他字第四四三號卷第八頁
    證物袋），堪認被告明知並未得被害人乙○○之概括授權，而盜蓋其印章，偽造
    其為發票人之本票，彰彰明甚。被告所辯無非卸責之詞，不足採信，本件事證已
    臻明確，其犯行應堪認定。
二、按本票為有價證券，被告未經被害人乙○○之同意，用其印章，簽發其為發票
    人之本票，並持以行使做為借款之擔保，核其所為，係犯刑法第二百零一條
    第一項之偽造有價證券罪、同法第三百三十九條第一項之詐欺取財罪。其盜用印
    章之行為屬偽造有價證券行為之階段行為；又其行使偽造有價券之低度行為應為
    偽造之高度行為所吸收，均不另論罪。被告兩次簽發本票之行為，時間、空間完
    全緊密相接，顯屬單一之犯意決定，一行為之接續進行，僅成立單純一罪。另被
    告偽造有價證券之目的均在詐取借款，上開二罪間，有方法結果之牽連關係，應
    從一重之偽造有價證券罪處斷。查被告與被害人乙○○婚姻關係存續期間，曾徵
    得乙○○之同意，以乙○○之名義申領支票，並簽發以乙○○為發票人之支票達
    二百紙以上，此經臺灣高雄地方法院檢察署檢察官查明，並有該署八十八年度偵
    字第九六八五號案卷及不起訴處分書在卷可憑，足認被告就簽發支票部分確曾得
    到被害人乙○○之概括授權，本件被告僅就本票二紙盜用乙○○之印章，衡情應
    係迫於急需金錢週轉，一時失慮致罹刑章，且犯罪後即向被害人乙○○坦認犯錯
    ，立有上開切結書可憑，並允諾自行負責，及業經台灣高雄地方法院認定被害人
    丙○○對乙○○上開本票債權不存在，有該院八十七年度雄簡字第三○六○號民
    事判決可參（八十八年度他字第四四三號卷第六頁），尚未造成重大損害，惡性
    並非甚重，情輕法重，衡情堪可憫恕，如處以法定最輕刑有期徒刑三年，仍屬過
    重，爰依刑法第五十九條之規定，酌予減輕其刑。公訴人雖未就被告所為詐欺取
    財之犯行起訴，惟此部分與起訴部分有牽連犯之裁判上一罪關係，為起訴效力所
    及，本院應併予審判。
三、原審論處被告罪刑，固非無見，惟查：(一)被告持偽造之本票向被害人丙○○借款
    ，業據被害人丙○○供明在卷（八十八年度他字第四四三號卷第四頁背面），係
    為借款之擔保性質，則其借款為行使有價證券以外之另一行為，自應另論以詐欺
    取財罪（最高法院六十二年二月二十日會議紀錄），原判決漏未就被告所犯詐欺
    取財部分論罪，尚有未合；(二)偽造之被害人乙○○名義部分本票，業已扣案（八
    十八年度他字第四四三號卷第八頁證物袋），依刑法第二百零五條之規定，無論
    屬於犯人與否，均應沒收，惟原判決認已交付被害人丙○○所有，而不予宣告沒
    收，亦有未合。被告上訴意旨以其曾取得告訴人之概括授權而使用支票，原審量
    刑過重為由提起上訴，雖無理由，然原判決既有可議，自應由本院將原判決撤銷
    改判。爰審酌被告偽造其妻乙○○之名義，簽發本票借款，損及他人，惟本身亦
    擔任本票共同發票人，未完全避責，犯後於民事判決前即書立切結書，表示願自
    行負責，態度尚非不良，及未造成重大損害等一切情狀，量處如主文第二項所示
    之刑，以資懲儆。又被告未曾受有期徒刑以上刑之宣告，有台灣高等法院被告全
    國前案紀錄表、台灣高雄地方法院檢察署刑案資料查註紀錄表各一紙附卷可查，
    因與被害人乙○○為夫妻關係，迫於需款孔急，圖一時之便，未得其同意，而盜
    用其印章，偽造其為發票人，經此偵審教訓，應知警惕，諒無再犯之虞，本院認
    其所宣告之刑，以暫不執行為適當，併諭知緩刑五年，以勵自新。
四、扣案之本票二紙僅被害人乙○○部分係偽造，被告為發票人部分則屬真正，仍為
    有效票據，是尚難遽認整張本票均係偽造，而宣告沒收，自僅將被害人乙○○為
    發票人部分（即盜蓋乙○○之印文部分），依刑法第二百零五條之規定，予以沒
    收（最高法院八十四年度台上字第一五五Ｏ號判例、最高法院八十六年度台上字
    第七一八號裁判參照）。
據上論結，應依刑事訴訟法第三百六十九條第一項前段、第三百六十四條、第二百九
十九條第一項前段、刑法第二百零一條第一項、第三百三十九條第一項、第五十五條
、第五十九條、第七十四條第一款、第二百零五條，罰金罰鍰提高標準條例第一條前
段，判決如主文。
本案經檢察官陳新慶到庭執行職務。
中    華    民    國        八十九      年      九      月     二十     日
                              臺灣高等法院高雄分院刑事第三庭
                                  審判長法官  莊秋桃
                                        法官  謝宏宗
                                        法官  魏式璧
右正本證明與原本無異。
如不服本判決，應於判決送達後十日內向本院提出上訴狀，其未述理由者並應於提
出上訴狀後十日內向本院補提理由書（應附繕本)。
                                      書記官  楊茱宜
中    華    民    國        八十九      年      九      月    二十二    日
附錄本判決論罪科刑法條：
刑法第二百零一條第一項：
意圖供行使之用，而偽造、變造公債票、公司股票或其他有價證券者，處三年以上十
年以下有期徒刑，得併科三千元以下罰金。
刑法第三百三十九條第一項：
意圖為自己或第三人不法之所有，以詐術使人將本人或第三人之物交付者，處五年以
下有期徒刑、拘役或科或併科一千元以下罰金。
                           Ｈ


司法院資訊處製作；財團法人民間司法改革基金會備份。
